臺灣高雄地方法院民事判決　　　　　　 96年度簡上字第155號
上　訴　人　乙○○
訴訟代理人　施秉慧律師
　　　　　　焦文城律師
複　代理人　楊啟志律師
被　上訴人　甲○○
上列當事人間給付票款事件，上訴人對於民國96年4 月10日本院
岡山簡易庭96年度岡簡字第131 號第一審判決提起上訴，本院於
民國96年8 月13日言詞辯論終結，判決如下：
    主  文
上訴駁回。
第二審訴訟費用由上訴人負擔。
    事實及理由
一、本件被上訴人經合法通知，未於最後言詞辯論期日到場，核
    無民事訴法第386 條各款所列情形，爰依上訴人之聲請，由
    其一造辯論而為判決。
二、被上訴人主張：其持有上訴人所簽發如附表所示面額新台幣
    （下同）15萬元之支票1 紙（下稱系爭支票），詎屆期提示
    因存款不足而遭退票，經原告屢次催討仍未獲支付，爰依票
    據之法律關係，訴請上訴人給付票款等情。並於原審聲明：
    上訴人應給付被上訴人15萬元及自支付命令聲請狀繕本送達
    翌日起至清償日止，按週年利率百分之5 計算之利息。經原
    審調查審認後，判決被上訴人勝訴，並依職權宣告假執行。
    茲因上訴人不服原審判決，提起本件上訴，被上訴人雖未於
    言詞辯論期日到庭，惟據其之前到庭表示，除援用原審主張
    及陳述外，並補陳：其從未與上訴人合夥開店，上訴人為支
    付信用卡款項向其借錢，才開立系爭支票交其收執，暨上訴
    人已於原審審理中自承確自被上訴人處收受15萬元等語置辯
    。並聲明：上訴駁回。
三、上訴人則以：系爭支票係為證明被上訴人合夥出資開店之出
    資額而交付被上訴人，僅供證明之用，兩造間並無實際票據
    債權存在等語置辯，並於原審聲明：駁回被上訴人之訴。嗣
    經原審判決敗訴後，提起本件上訴，除援用原審之主張及陳
    述外，並於本院補稱：系爭支票發票日為民國94年12月1 日
    ，被上訴人於95年11月6 日持系爭支票向付款人為付款提示
    時，固未罹於時效，惟發票人與付款人之人格並非同一，該
    付款提示不得視為對發票人行使追索權之意思表示通知，亦
    無中斷時效之效力，是被上訴人於95年12月5 日對上訴人聲
    請核發支付命令時，已罹於1 年之時效，暨系爭支票僅為證
    明之用，被上訴人並無票據債權，因兩造為系爭支票之直接
    前後手，上訴人自得以欠缺原因關係對抗被上訴人等情，並
    聲明：（一）原判決廢棄。（二）被上訴人在第一審之訴駁
    回。
四、兩造不爭執事項：
（一）系爭支票為上訴人所簽發，經被上訴人於95年11月6 日提
      示後因存款不足而遭退票。
（二）上訴人曾自被上訴人處收受15萬元。
五、兩造於本院審理中協商爭點為：（一）系爭支票之票款請求
    權是否已罹於時效？（二）如尚未罹於時效，上訴人得否以
    欠缺原因關係為抗辯？茲分述如下：
（一）系爭支票之票款請求權是否已罹於時效？
   1、按票據上之權利，對支票發票人自發票日起算，1 年間不
      行使，因時效而消滅，票據法第22條第1 項後段定有明文
      。次按消滅時效因請求或起訴而中斷；時效因請求而中斷
      者，若於請求後6 個月內不起訴，視為不中斷；依督促程
      序聲請發支付命命，與起訴有同一效力，民法第129 條第
      1 項第1 款、第3 款、第2 項第1 款、第130 條亦分別定
      有明文。又支票債務係由票據債務人委託銀錢業者為付款
      人，由付款人履行票據債務，因此支票之執票人行使票據
      上權利，除票據法第22條第4 項所規定之償還票款請求權
      外，原則上執票人係以提示方式向付款人為之，故執票人
      向付款人所為之提示，雖已逾票據法所規定之提示期限，
      但此項提示，仍應視為執票人行使請求權之意思通知，具
      有中斷時效之效力（最高法院56年度台上字第2474號判例
      參照）。
   2、上訴人主張被上訴人之票據債權已罹於時效乙節，為被上
      訴人所否認，並以前揭情詞置辯。經查，系爭支票之票載
      發票日為94年12月1 日，被上訴人於發票日起1 年內即95
      年11月6 日持系爭支票向付款人提示請求付款，因存款不
      足未獲兌現，旋於95年12月5 日向本院對上訴人聲請核發
      支付命令等情，為兩造所不爭執，復有系爭支票、退票理
      由單及支付命令聲請狀在卷可稽（見原審卷第1 、5 至6
      頁），堪信為真。被上訴人既於系爭支票發票日起1 年內
      即95年11月6 日，向付款人為付款提示，則揆諸前揭規定
      及判例意旨，該付款提示應視為被上訴人行使票據上請求
      權之意思通知，對票據債務人具有中斷時效之效力。又被
      上訴人於付款提示後6 個月內即95年12月5 日，已對上訴
      人聲請核發支付命令，揆諸上揭說明，視同對上訴人起訴
      ，其因請求致時效中斷之效力，自未喪失，核與民法第13
      0 條所規定視為時效不中斷之情形有間，故被上訴人行使
      系爭支票之票據上權利，自無罹於時效之問題。上訴人主
      張被上訴人之票據債權已罹於時效云云，不足採信。
（二）如尚未罹於時效，上訴人得否以欠缺原因關係為抗辯？
   1、按在票據上簽名者，依票上所載文義負責；發票人應照支
      票文義擔保支票之支付；執票人向支票債務人行使追索權
      時，得請求自為付款提示日起之利息，如無約定利率者，
      依年利6 釐計算，票據法第5 條第1 項、第126 條、第13
      3 條分別定有明文。次按當事人主張有利於己之事實者，
      就其事實有舉證之責任，亦為民事訴訟法第277 條前段所
      明定。又票據行為，為不要因行為，即不以給付之原因為
      要素而得成立之行為，凡簽名於票據之人，不問原因如何
      ，均須依票上所載文義負責，除執票人取得票據係出於惡
      意成詐欺者外，發票人不得以自己與執票人前手所存抗辯
      之意由，對抗執票人，但得以自己與執票人間所存抗辯之
      事由資為對抗，最高法院49年台上字第678 號、46年台上
      字第1835號判例意旨參照。
   2、上訴人主張其簽發系爭支票僅為證明之用，兩造間實無票
      據債權債務關係存在等情，然為被上訴人所否認。經查，
      系爭支票為上訴人所簽發，交予被上訴人收執；上訴人曾
      自被上訴人處收受15萬元等情，為兩造所不爭執，復有系
      爭支票影本在卷足憑，並據上訴人於原審審理中自承在卷
      （見原審卷第5 、21頁），均堪認定。上訴人既因收受被
      上訴人15萬元，始簽發系爭支票予被上訴人，已徵被上訴
      人收受系爭支票，並非無因，故上訴人主張被上訴人收受
      系爭支票欠缺原因關係，即難遽採。又兩造為系爭支票之
      直接前後手，上訴人固得以票據原因關係不存在對抗被上
      訴人，惟揆諸前揭說明，上訴人自須就此部分有利於己之
      事實負舉證之責，然上訴人於原審及本院審理中，均未提
      出與其所述相符之證據供本院參酌，自難僅憑上訴人之主
      張，遽認兩造間就系爭支票之原因關係不存在。從而，上
      訴人主張上情，即屬無據，不足採信。
六、綜上所述，被上訴人對上訴人就系爭支票之票款請求權既尚
    未罹於時效，上訴人亦無法證明兩造間票據原因關係不存在
    ，則被上訴人本於票據之法律關係，請求上訴人給付系爭支
    票之票款及法定遲延利息，即有理由，應予准許。原審為上
    訴人敗訴之判決，並依職權宣告假執行，理由雖有部分不同
    ，惟結論一致，仍應予維持，上訴意旨指摘原判決不當，求
    予廢棄改判，為無理由，應予駁回。
七、本件事證已臻明確，兩造其餘主張及舉證，核與本件判決結
    果無影響，爰不逐一論述，併此敘明。
八、據上論結，本件上訴為無理由，依民事訴訟法第463條 、第
    385 條第1 項前段、第436 條之1 第3 項、第449 條、第78
    條，判決如主文。
中　　華　　民　　國　　96　　年　　8 　　月　　27　　日
                  民事第五庭審判長法　官　李昭彥
                                  法  官  陳銘珠
                                  法  官  毛妍懿
正本係照原本作成。
本判決不得上訴。
中　　華　　民　　國　　96　　年　　8 　　月　　27　　日
                                  書記官  王淑娟
┌────────────────────────────────┐
│附表：                                                          │
├───┬─────┬────┬────┬─────┬──────┤
│發票人│票據號碼  │發票日  │提示日  │ 票面金額 │付款人      │
│      │          │        │        │（新台幣）│            │
├───┼─────┼────┼────┼─────┼──────┤
│乙○○│CJA0000000│94.12.01│95.11.06│ 150,000元│台灣土地銀行│
│      │          │        │        │          │路竹分行    │
└───┴─────┴────┴────┴─────┴──────┘
